Universitätsangelegenheiten: Universität Mainz
Hessisches Staatsarchiv Darmstadt Hessisches Staatsarchiv Darmstadt Postanschrift: Hessisches Staatsarchiv Darmstadt Haus der Geschichte Karolinenplatz 3 64289 Darmstadt Besuchsadresse: Hessisches Staatsarchiv Darmstadt Haus der Geschichte Karolinenplatz 3 64289 Darmstadt
- Universitätsangelegenheiten: Universität Mainz, (1477-) 1587 - 1817; E 6 A; 4,5 m
  - 4 Finanz- und Güterverwaltung der Universität
    - 4.4 Klostersäkularisation zur Finanzierung der Universität
      - Einkünfte der ehemaligen Kartause in Mainz und der Klöster Altmünster und St. Klara in den Landgrafschaften Hessen-Darmstadt und Hessen-Homburg, 1782-1786; 18/4; Sachakte; Kurmainz, Regierung; Hessen (Landgrafschaft, Darmstadt); Besitzungen des Klosters Altenmünster in Breckenheim, Igstadt, Kelsterbach, Nordenstadt und Rüsselsheim in der Landgrafschaft Hessen-Darmstadt; Besitzungen der Karthause in Diedenbergen, Dornheim, Gerau, Langenhain, Leeheim, Massenheim, Nordenstadt, Poppenheim und Trebur in der Landgrafschaft Hessen-Darmstadt; Besitzungen des Klosters St. Klara in Bauschheim, Trebur und Weiterstadt in der Landgrafschaft Hessen-Darmstadt; Besitzungen in Gonzenheim und Homburg; Bau von Universitätsgebäuden; namentliche Gehaltsliste der Professoren
      - Erörterung der finanziellen Lage der Universität nach der Säkularisation der Kartause in Mainz und der Klöster Altmünster und St. Klara, 1785-1791; 18/8; Sachakte; Kurmainz, Regierung; Einsetzung der Professoren Johann Jakob Nauheimer, Friedrich Lorenz Langen und Philipp Waldmann in die Kommission zur Verwaltung der Einkünfte der säkularisierten Klöster
      - Verhandlungen mit Kurpfalz und Hessen-Darmstadt wegen der Einnahmen aus den Gütern der aufgehobenen Karthause bei Mainz und der Klöster St. Klara und Altmünster, 1780-1792; 19/1; Sachakte; Kurmainz, Regierung; Aufstellung über Erträge aus bei Igstadt gelegenen Gütern des Klosters Altenmünsters; Weingut bei Harxheim; Vermögen des Klosters St. Agnes in Mainz
      - Verwaltung der früher zum linken Rheinufer gehörigen geistlichen Gefälle in den fürstlichen Landen des rechten Rheinufers, 1798-1801; 18/1a; Sachakte; Hessen (Landgrafschaft, Darmstadt); Zuteilung der Zehnten aus der Herrschaft Eppstein an die Klöster, Stifte und Hospitäler von Mainz
      - Auseinandersetzung zwischen Kurmainz und Hessen-Darmstadt um die Säkularisierung von Klöstern, 1781-1806; 18/1; Sachakte; Kurmainz, Regierung; Hessen (Landgrafschaft, Hanau); Hessen (Landgrafschaft, Darmstadt); Auseinandersetzung um die Gefälle der ehemaligen Güter der aufgehobenen Karthause bei Mainz und der Klöster St. Klara und Altmünster; Kloster Eberbach, Antoniterkloster Höchst (Nidder), Seligenstadt, Amorbach, Eberbach, St. Jakob in Mainz, Malteser Kommende Mainz; Verzeichnis der Besitzungen des Klosters St. Jakob in Mainz; personelle Besetzung der Sequesterkommission für die Gefälle der ehemaligen Güter der aufgehobenen Karthause bei Mainz und der Klöster St. Klara und Altmünster
      - Beurteilung der von Johann Richard von Roth verfassten Schrift: 'Rechtliche Staatsbetrachtungen über die Frage: Ob in dem Fürstlich Hessischen Gebiete gelegenen Güter und Einkünfte der von dem Kurfürsten zu Mainz im verflossenen Jahre 1781 aufgehobenen drei Klöster dem Kurfürsten von Mainz, oder dem Landgrafen von Hessen von Reichsrechtswegen zugefallen sind?', 1783; 18/6; Sachakte; [Kurmainz, Regierung]; Schrift siehe Bibliothek: N 594/10
        Roth, Johann Richard von
      - 15/1... Säkularisation der Karthause bei Mainz und der Klöster St. Klara und Altmünster zur Erhaltung der Universität, 1778-1782, 1787
        - Säkularisation der Karthause bei Mainz und der Klöster St. Klara und Altmünster zur Erhaltung der Universität: Band 4, 1780-1781; 16/2; Sachakte; Kurmainz, Regierung; Verhandlungen in Rom
        - Säkularisation der Karthause bei Mainz und der Klöster St. Klara und Altmünster zur Erhaltung der Universität: Band 2, 1779-1780; 15/2; Sachakte; Kurmainz, Regierung; Verhandlungen des Bernhard Joseph Garzweiler, Friedrich Wilhelm, Reichsgraf von und zu Sickingen, Franz Herzan, Reichsgraf von Harras, Francesco Fargna und Peter Niklas von Birkenstock in Wien und Rom
        - Säkularisation der Karthause bei Mainz und der Klöster St. Klara und Altmünster zur Erhaltung der Universität: Band 6, 1781-1782, 1787; 17/5; Sachakte; Kurmainz, Regierung; Breve Papst Pius VI. vom 24.8.1781 über die Aufhebung der Klöster; Aufhebungsmitteilung an die Klöster
        - Säkularisation der Karthause bei Mainz und der Klöster St. Klara und Altmünster zur Erhaltung der Universität: Band 3, 1779-1781; 16/1; Sachakte; Kurmainz, Regierung; Handakten des kurmainzischen Agenten an der Kurie Bernhard Joseph Garzweiler
        - Übernahme der ehemaligen Besitzungen der aufgehobenen Klöster Kartause bei Mainz, Altmünster und St. Klara durch die Universität Mainz, 1781-1782; 17/4; Sachakte; Kurmainz, Regierung; Besitzungen in Astheim, Bauschheim, Biebesheim, Brechenheim, Erbenheim, Ettersheim, Flörsheim, Gonsenheim, Hochheim, Kelsterbach, Langenhain, Leeheim, Mombach, Mönchhof, Nordenstadt, Poppenheim (Wüstung), Rüsselsheim, Trebur, Weiterstadt; unerlaubtes Abernten von in den Besitz der Universität Mainz gelangten Äckern bei Geinsheim durch hessen-darmstädtische Amtsleute; Auseinandersetzung mit Hessen-Darmstadt um die Mechthildishäuser bei Kostheim; Notariatsinstrumente mit zahlreichen Siegeln enthalten
        - Säkularisation der Karthause bei Mainz und der Klöster St. Klara und Altmünster zur Erhaltung der Universität: Band 1, 1778-1779; 15/1; Sachakte; Kurmainz, Regierung; Verhandlungen von Friedrich Wilhelm, Reichsgraf von und zu Sickingen in Wien
        - Übernahme der säkularisierten Klöster durch das Kurfürstentum Mainz und Wiedererrichtung der Universität, 1781-1782; 17/3; Sachakte; Kurmainz, Regierung; Vorgehensweise bei der Bekanntmachung der Säkularisierung; Abdruck in verschiedenen Zeitungen; Arbeit der Aufhebungskommission
        - Säkularisation der Karthause bei Mainz und der Klöster St. Klara und Altmünster zur Erhaltung der Universität: Band 5, 1780-1781; 17/1; Sachakte; Kurmainz, Regierung; Schreiben des Friedrich Wilhelm, Graf von und zu Sickingen
          Sickingen, Friedrich Wilhelm Graf v.
      - 19/2, 20/1, 20/2 Juristische Auseinandersetzung zwischen Kurmainz und Hessen-Darmstadt um die Gefälle der ehemaligen Güter der aufgehobenen Kartause bei Mainz und der Klöster St. Klara und Altmünster, 1781-1797
        - Juristische Auseinandersetzung zwischen Kurmainz und Hessen-Darmstadt um die Gefälle der ehemaligen Güter der aufgehobenen Kartause bei Mainz und der Klöster St. Klara und Altmünster: Band 1, 1781-1785; 19/2; Sachakte; Kurmainz, Regierung; Hessen (Landgrafschaft, Darmstadt); Übersetzung der Bulle Papst Pius VI. vom 24.8.1781; Mandat Kaiser Joseph II. mit einer Ladung Hessen-Darmstadts vor den Reichshofrat; kurmainzische Klageschrift für den Reichshofrat des Anwalts Peter Niklas von Birkenstock; Beratung Hessen-Darmstadts durch Johann Christoph Koch; enthält zahlreiche Notariatsinstrumente
        - Juristische Auseinandersetzung zwischen Kurmainz und Hessen-Darmstadt um die Gefälle der ehemaligen Güter der aufgehobenen Kartause bei Mainz und der Klöster St. Klara und Altmünster: Band 4, 1783-1784; 21/1; Sachakte; Hessen (Landgrafschaft, Darmstadt); Veröffentlichung von Johann Christoph Koch: 'Zweites Postscript zum neuen Aufschluss über die Stellen des Westphälischen Friedens welche die Mediatklöster und deren Güter und Gefälle betreffen'; Güter in Hessen-Homburg; Abschriften kurmainzischer Schreiben an den Kaiser
          Ludwig (Hessen-Darmstadt, Landgraf, VIIII.)
          Koch, Johann Christoph
        - Juristische Auseinandersetzung zwischen Kurmainz und Hessen-Darmstadt um die Gefälle der ehemaligen Güter der aufgehobenen Kartause bei Mainz und der Klöster St. Klara und Altmünster: Band 2, 1782-1786; 20/1; Sachakte; Kurmainz, Regierung; Güter im hanauischen Gebiet; Christian Hartmann Samuel von Gatzert; Johann Christian Mayer; Johann Richard Roth
        - Juristische Auseinandersetzung zwischen Kurmainz und Hessen-Darmstadt um die Gefälle der ehemaligen Güter der aufgehobenen Kartause bei Mainz und der Klöster St. Klara und Altmünster: Band 6, 1784-1785; 22/1; Sachakte; Hessen (Landgrafschaft, Darmstadt); Unterstützungsgesuch Hessen-Darmstadts vor dem Reichstag in Regensburg (Druck); hessen-darmstädtische Verteidigungsschrift verfasst vom Gießener Juraprofessor Johann Christoph Koch; Verbesserungsvorschläge des Geheimen Rats; Verhandlungen mit dem Reichshofratsagenten Joachim Christoph von Haffner und dem Reichstagsgesandten P. von Gemmingen
        - Juristische Auseinandersetzung zwischen Kurmainz und Hessen-Darmstadt um die Gefälle der ehemaligen Güter der aufgehobenen Kartause bei Mainz und der Klöster St. Klara und Altmünster vor dem Reichshofrat: Band 7, 1785-1797; 22/2; Sachakte; Hessen (Landgrafschaft, Darmstadt); Beschwerde Hessen-Hanaus vor dem Reichstag; kurmainzischer Gegenbeweis zu Abweisung der hessen-darmstädtischen Beschwerde vor dem Reichstag; Entgegnung Hessen-Darmstadts; Vergleich mit Kurmainz; in der französischen Nationalversammlung verfügte Einziehung und Veräußerung von geistlichen Gütern, 1790
        - Juristische Auseinandersetzung zwischen Kurmainz und Hessen-Darmstadt um die Gefälle der ehemaligen Güter der aufgehobenen Kartause bei Mainz und der Klöster St. Klara und Altmünster: Band 5, 1784-1785; 21/2; Sachakte; Hessen (Landgrafschaft, Darmstadt); Unterstützungsgesuch Hessen-Darmstadts vor dem Reichstag in Regensburg (Druck); Antwortschreiben der Reichsstände und anderer europäischer Höfe
        - Juristische Auseinandersetzung zwischen Kurmainz und Hessen-Darmstadt um die Gefälle der ehemaligen Güter der aufgehobenen Kartause bei Mainz und der Klöster St. Klara und Altmünster: Band 3, 1782; 20/2; Sachakte; Kurmainz, Regierung
    - 4.5 Gebäudeverwaltung
      - Nutzung der Gebäude des ehemaligen Jesuitenkollegs und der Jesuitenkirche durch die Universität, 1785-1786; 23/5; Sachakte; Kurmainz, Regierung
      - Umbau des an die Schustergasse in Mainz angrenzenden Flügels des Kollegiengebäudes zu Kramläden und Gewölben, 1776-1777; 23/4; Sachakte; Kurmainz, Regierung
      - [aufgelöst: Universitätsbaupläne zu Mainz], 23/1; Sachakte; Archivalie aufgelöst zu P 1 Nr. 1303 und P 11 Nr. 319-322
      - Vorschlag von Gebäuden für die Unterbringung der Universität, 1782-1792; 23/2; Sachakte; Kurmainz, Regierung; Einrichtung der Universitätsbibliothek; Skizzen zum Vorlesungshaus bei der Jesuitenkirche und der Burse auf der Bleiche in Mainz; Hofrat und Bibliothekar Georg Forster; Vorschläge der Professoren; zur Unterbringung der Bibliothek in neuen Gebäuden siehe auch Nr.24/5
        Forster, Georg